臺灣臺中地方法院民事簡易判決  
111年度豐簡字第159號
原      告  彭惠娸  
訴訟代理人  張桂真律師
被      告  彭月沐  

上列當事人間請求返還房屋事件，本院於民國111年9月20日言詞
辯論終結，判決如下：
    主      文
原告之訴駁回。
訴訟費用由原告負擔。
    事實及理由
壹、原告起訴主張：
一、兩造為姊妹關係。坐落臺中市○○區○○段000地號土地及其上
    同地段418 建號建物（門牌號碼臺中市○○區○村路000巷00弄
    000號，下稱系爭房屋）原為兩造父親彭連章所有，其生前
    即表示身後欲由原告單獨繼承。嗣彭連章於民國110年1月1
    日過世，其全體繼承人即兩造、兩造胞兄、兩造母親即依循
    彭連章生前意願，於110年1月22日將系爭房屋及坐落土地以
    分割繼承為原因，均登記為原告所有，然原告仍口頭同意被
    告及兩造胞兄、母親繼續居住於系爭房屋。嗣因被告與兩造
    胞兄、母親相處失和，原告迫於無奈，僅能通知被告欲收回
    系爭房屋，不再無償提供被告使用，然被告仍拒不返還。爰
    依民法第470條第2項、第767 條第1 項前段規定，提起本訴
    。並聲明：被告應將系爭房屋騰空遷讓返還予原告。
二、惟嗣於本院審理中，被告已自行遷出系爭房屋，系爭房屋並回歸兩造胞兄、母親占有使用，是原告原起訴主張已無權利保護必要。因被告不同意原告撤回訴訟，願為訴訟標的之捨棄。
貳、被告抗辯則以：系爭房屋為彭連章之遺產，本應由全體繼承
    人共同繼承，然原告表示系爭房屋先登記於其名下，待增值
    稅還完，再將系爭房屋公證給其他繼承人。惟辦理繼承登記
    時，兩造母親根本不知道彭連章已經過世，亦未親自於遺產
    分割協議上簽名。是系爭房屋事實上並非原告所有。又被告
    自111年3月25日起，即未再居住於系爭房屋。並聲明：原告
    之訴駁回。
參、本院之判斷：
一、按當事人於言詞辯論時為訴訟標的之捨棄或認諾者，應本於
    其捨棄或認諾為該當事人敗訴之判決，民事訴訟法第384條
    定有明文。次按訴訟標的之捨棄，與訴之撤回不同，前者係
    在聲明存在之情形下，就為訴訟標的之法律關係，自為拋棄
    其主張，後者係表示不請求法院就已提起之訴為判決之意思
    。故在訴訟標的之捨棄，法院仍須就其聲明，為原告敗訴之
    判決。在訴之撤回，因請求已不存在，法院毋庸為裁判（最
    高法院64年台上字第149 號判例參照）。是原告於言詞辯論
    時為訴訟標的之捨棄者，法院即應不調查原告所主張為訴訟
    標的之法律關係及被告所抗辯之事實是否果屬存在，而以捨
    棄為該原告敗訴之判決基礎。
二、查本件經原告於111年7月18日提出撤回起訴狀（見本院卷第
    61頁），表示因被告已遷出系爭房屋，無再為訴訟之必要，
    而撤回起訴，然為被告所不同意（見本院卷第69頁至第79頁
    、第89頁至第93頁），自不生撤回之效力。嗣經原告於111
    年9月20日言詞辯論期日，當庭提出陳述意見狀，表明捨棄
    本件訴訟標的，有言詞辯論筆錄、陳述狀在卷可稽（見本院
    卷第99頁、第101頁至第102頁）。依前開規定，原告既為訴
    訟標的之捨棄，本院即應依前開規定為原告敗訴之判決，爰
    依法駁回原告之訴。 
肆、訴訟費用之負擔：民事訴訟法第78條。
中　　華　　民　　國　　111 　年　　10　　月　　6 　　日
                      臺灣臺中地方法院豐原簡易庭
                                  法　官　段奇琬
以上正本係照原本作成。
如不服本判決，應於送達後20日內，向本院提出上訴狀並表明上
訴理由，如於本判決宣示後送達前提起上訴者，應於判決送達後
20日內補提上訴理由書（須附繕本）。如委任律師提起上訴者，
應一併繳納上訴審裁判費。
中　　華　　民　　國　　111 　年　　10　　月　　6 　　日
                                  書記官　王政偉